臺灣基隆地方法院交通事件裁定　　　　　　　　　　九十一年度交聲字第一二五號
　　原處分機關　交通部公路局臺北區監理所基隆監理站
　　聲明異議人
　　即受處分人　甲○○
右列受處分人因違反道路交通管理處罰條例案件，對於交通部公路局臺北區監理所基
隆監理站民國九十一年六月十七日所為之處分（原處分案號：基監字第裁四二─ＣＧ
0000000號）、九十一年七月五日所為之處分（原處分案號：基監字第裁四二
─000000000號），聲明異議，本院裁定如左：
    主  文
異議駁回。
    理  由
一、本件聲明異議意旨如聲明異議狀（如附件）所載。
二、原處分機關即交通部公路局臺北區監理所基隆監理站（下稱原處分機關）係以聲
    明異議人即受處分人甲○○（下稱受處分人）於民國九十一年四月十三日晚間十
    時二十六分許，駕駛其所有之車牌號碼Ｋ９─２１５２號自用小客車行經臺北縣
    貢寮鄉臺二線往瑞芳方向九十六點五公里處，因駕駛時速達七十五公里，超出當
    地限速六十公里，依道路交通管理處罰條例第四十條第一項之規定裁處受處分人
    罰鍰新臺幣（下同）一千七百元，並記違規點數一點（即基監字第裁四二─ＣＧ
    0000000號）；嗣因受處分人於九十一年六月十七日主動切結承認上開駕
    車超速違規行為，就罰鍰部分自願易處吊扣駕駛執照之處分，經原處分機關查證
    後發現受處分人前次違規易處吊扣駕駛執照期間係於九十一年四月二十三日始行
    屆滿，因認受處分人上開超速行為係於駕駛執照吊扣期間駕車，另依道路交通管
    理處罰條例第二十一條第一項第七款之規定，裁處受處分人罰鍰九千元，並吊銷
    其駕駛執照（即基監字第裁四二─000000000號）。受處分人則以伊事
    實上並非該次違規超速之駕駛人，當時係將上開汽車出借予案外人楊登荃駕駛，
    超速違規部分應就楊登荃之人加以裁罰。另伊收到裁決書時一時不察，誤以為是
    自己駕駛而超速，才出具切結書承認違規，並自願易處吊扣駕駛執照，事實上伊
    並未在前次易處吊扣駕駛執照期間內駕車等語，因而提出聲明異議。
三、按「受處分人，不服第八條主管機關所為之處罰，得於接到裁決書之翌日起二十
    日內，向管轄地方法院聲明異議」，道路交通安全處罰條例第八十七條第一項定
    有明文。又「聲明異議，應以司法狀紙，敘述異議之理由，提出於原處分機關為
    之。原處分機關應於接受異議書狀後五日內，將該案卷宗及有關證物，送交該管
    地方法院或其分院交通法庭」，道路交通案件處理辦法第十三條亦有明文規定。
    經查本件原處分機關九十一年六月十七日基監字第裁四二─ＣＧ0000000
    號裁決書係於同日以雙掛號付郵送達聲明異議人，經受處分人收受後，於九十一
    年七月五日具狀向原處分機關聲明異議，有該機關收文章戳可資為憑，應認尚未
    逾法定異議期間。惟查，刑事訴訟上之告訴權及社會秩序維護法之聲明異議權，
    性質上均屬人民在公法上之權利，若無明文規定得予捨棄，有權告訴或聲明異議
    人縱使予以捨棄，該捨棄之意思表示固屬無效（最高法院九十年度臺非字第十六
    號刑事判決、臺灣高等法院暨所屬法院八十六年法律座談會刑事類提案第三十六
    號參照），然道路交通案件之聲明異議程序，受處分人得捨棄其聲明異議權，道
    路交通案件處理辦法第二十四條第一項業已定有明文，揆諸上開說明之反面解釋
    ，自應認捨棄道路交通案件之聲明異議權之意思表示屬合法有效，若受處分人捨
    棄聲明異議權在先，復又向法院聲明異議，本諸「禁反言」之法則，該聲明異議
    即屬不合法，自應以裁定駁回之（道路交通案件處理辦法第十八條參照）。經查
    受處分人前已就原處分機關九十一年六月十七日基監字第裁四二─ＣＧ0000
    000號裁決處分陳明捨棄聲明異議權，有卷附受處分人同日出具之切結書一紙
    可稽，揆諸前揭說明，此部分之異議即屬不合法律上之程式，自應予以駁回。
四、次按汽車駕駛人，行車速度，超過規定之最高時速，處新臺幣一千二百元以上二
    千四百元以下罰鍰，並記違規點數一點；又汽車駕駛人，於駕駛執照吊扣期間駕
    車者者，處新臺幣六千元以上一萬二千元以下罰鍰，並吊銷其駕駛執照，道路交
    通管理處罰條例第四十條第一項、第六十三條第一項第一款、第二十一條第一項
    第七款、第四項分別定有明文。經查本件受處分人前於九十年十一月四日因交通
    違規案件，經主動申請易處吊扣駕駛執照，吊扣期間自九十一年一月二十四日起
    至同年四月二十三日止，此業據受處分人自承在卷，並有卷附切結書影本、汽車
    駕駛基本資料列印報表各一紙可佐，茲受處分人就上開九十一年四月十三日超速
    違規案件，主動於九十一年六月十七日出具載明：「茲本人甲○○駕駛Ｋ９─２
    １５２號車於民國九十一年四月十三日經警方舉發限速六十公里經測速七十五公
    里違規，因本人無力繳納罰鍰，自願易處吊扣駕照處分」等字樣之切結書，堪認
    其本人確係該次違規駕駛之實際行為人，否則焉有主動切結承認之理？則其既已
    坦承於九十一年四月十三日駕車超速違規，揆諸當時受處分人易處吊扣駕駛執照
    期間尚未屆滿，則原處分機關以受處分人於駕駛執照吊扣期間駕車而加以裁罰，
    即無不合。至受處分人雖以其係事後接獲吊銷駕駛執照裁決後，經查證始發現自
    己並非實際駕駛人，證人楊登荃並自動到庭結證承認自己才是該次違規超速之駕
    駛人云云。惟查，證人楊登荃雖證稱彼於九十一年四月十三日借用受處分人之車
    輛前往宜蘭遊玩，受處分人並非實際駕駛人，然此並無其他人證或物證可堪佐參
    ，業據彼陳稱在卷（本院九十一年七月二十六日訊問筆錄參照），且若真如受處
    分人陳稱：「（何時向證人查證？）在我接到第二張裁決書，大約今年六月底左
    右，我向他（指楊登荃）查證才知道駕駛人是他」，何以在其後九十一年七月五
    日提出之聲明異議狀中表明並不知道違規超速當日之汽車駕駛人為何人？是以證
    人上開證詞尚難作為有利受處分人之認定，應認受處分人確係違規超速之駕駛人
    ，且係於駕駛執照吊扣期間內駕駛車輛。綜上所陳，本件違規事證明確，受處分
    人所辯無非係卸責之詞，不足採信。從而原處分機關依前揭道路交通管理處罰條
    例之規定，針對超速違規部分裁處罰鍰一千七百元，並記違規點數一點（此部分
    之異議不合法，已如前述），另就駕駛執照吊扣期間駕駛車輛部分裁處罰鍰九千
    元，並吊銷駕駛執照等處分，核無違誤，受處分人此部分之異議為無理由，自應
    將其異議駁回。
五、據上論斷，應依道路交通案件處理辦法第十八條、第十九條，裁定如主文。
中      華      民      國    九十一      年      七      月   三十一   日
                                      臺灣基隆地方法院刑事交通法庭
                                              法  官  楊  皓  清
右正本證明與原本無異。
對於本件裁定如有不服，應於收受送達後五日內，向本院提出抗告書狀，敘述抗告之
理由，抗告於臺灣高等法院。
                                              書記官  陳  玲  誼
中      華      民  國    九十一      年      八      月     一     日
